---
title: "Das Cobweb Modell"
author: "Claudius Gräbner"
date: "4/14/2020"
documentclass: scrartcl
output:
  pdf_document:
    number_sections: true
    toc: true
    includes:
      in_header: "preamble.tex"
---

```{r setup, include=FALSE}
knitr::opts_chunk$set(echo = TRUE)
knitr::opts_chunk$set(comment = "#>")
knitr::opts_chunk$set(out.height = '75%', out.width = '75%', fig.align = 'center') 
```

# Einführung

Dieses Dokument beschreibt die Grundstruktur des Cobweb oder Spinnenweben-Modells.
Neben der Einführung in das Modell soll dabei auch die Implementierung in 
R vermittelt werden. 
Das in diesem Text eingeführte Modell bildet auch die Grundlage für die
Shiny-App, welche die Vorlesung ergänzt.

Die folgenden R-Pakete und Farben werden dabei im Text verwendet:

```{r packages, message=FALSE, warning=FALSE}
library(tidyverse)
library(latex2exp)
library(ggpubr)
col_1 <- "#006600" 
col_2 <- "#800000"
col_3 <- "#004c93"
col_4 <- "1a171b"
```

# Theorie

Die Kernidee des Cobweb-Modells ist die verzögerte Reaktion von 
Produzenten auf Marktsignale. 
Während der Name auf die Arbeiten von Nicholas Kaldor (1934), der das
Modell vor allem für Agrarmärkte für geeignet hielt, zurückgeht, können
die theoretischen Ursprünge noch deutlich weiter zurückverfolgt werden
(siehe z.B. Ezekiel 1938).
Während die Konsumenten ihre Zahlungsbereitschaft nach dem aktuellen Angebot
ausrichten entscheiden Anbieter zwar ebenfalls auf Basis der aktuellen Preise,
können ihr Angebot aber erst für die nächste Periode anpassen.
In Agrarmärkten mag diese Annahme durchaus sinnvoll erscheinen, da Anbieter
hier ihre Produktionsentscheidung deutlich vor dem eigentlichen 
Verkaufsprozess treffen müssen.^[Ein alternative Interpretation
ist, dass wir es mit einem einfachen Prozess der *Erwartungsbildung* zu tun haben:
die Anbieter treffen ihre Produktionsentscheidung auf Basis des erwarteten 
Preises in Periode $t$, $p^e_t$, wobei im Cobweb Modell die simplistische Erwartung
$p^e_t=p_{t-1}$ angenommen wird.]

Entsprehend der Grundidee ist die angebotene Menge eine Funktion der
Preise der Vorperiode. Sei $S(p)$ die Angebots- und $D(p)$ die Nachfragefunktion
dann gilt für die angebotene Menge:

$$Q_{s, t}=S(p_{t-1})$$

und für die nachgefrage Menge:

$$Q_{d, t}=D(p_{t})$$.

Wir betrachten hier den Fall linearer Angebots- und Nachfragefunktionen:

$$S(p_{t-1}) = \alpha + \beta p_{t-1}$$
und 

$$D(p_t) = \gamma  + \delta p_t$$

wobei $\beta, \gamma >0$ und $\alpha, \delta<0$.

Berechnen wir zunächst den hypothetischen Gleichgewichtspreis $p^*$.
Im Gleichgewicht muss gelten, dass $D(p^*)=S(p^*)$ und somit:

$$ \alpha + \beta p^* \overset{!}{=} \gamma + \delta p^* $$

Durch einige Umformungen kann $p^*$ nun bestimmt werden:

\begin{align*}
\alpha + \beta p^* &= \gamma  \delta p^* \\
\beta p^* - \delta p^* &=  \gamma - \alpha\\
 p^*  &= \frac{\gamma - \alpha}{\beta - \delta}
\end{align*}

In solchen linearen Systemen gilt also 
$p^* =  \frac{\gamma - \alpha}{\beta - \delta}$
(da $\alpha, \delta<0$ ist $p^*>0$).
Die dazugehörige Gleichgewichtsmenge ist 
$$Q^*=\alpha + \beta p^* = \gamma + \delta p^*.$$

Interessanter sind im Cobweb Modell aber die *Anpassungsdynamiken* wenn wir mit
einem Nicht-Gleichgewichtspreis beginnen.
In anderen Worten: was passiert, wenn der durch die Anbieter angenommene Preis,
auf Basis dessen sie ihr Angebot für die Anfangsperiode vorbereiten, nicht 
gleich dem Gleichgewichtspreis ist?
Da sie zu diesem Zeitpunkt keinerlei Feedback durch die Nachfrageseite erhalten
haben ist dies nicht unplausibel.
Die Frage ist dann: konvergiert der Marktpreis zum theoretischen 
Gleichgewichtspreis oder nicht?

An dieser Stelle wollen wir uns dieser Frage analytisch nähern.
Die etwas intuitiveren Simulationen in R finden Sie im nächsten Abschnitt.
Betrachten Sie die folgenden Ausführungen dieses Abschnitts daher als optional.

Wenn wir annehmen, dass der Markt in jeder Periode geräumt wird gilt:

$$\alpha+\beta p_{t-1} = \gamma + \delta p_t = Q_t$$
wobei hier $Q_t\neq Q^*$ solange $p_t\neq p^*$.
Entsprechend betrachten wir die *Differenz* von $Q_t$ zu $Q^*$ indem wir die 
letzte Gleichung von den hypothetischen Gleichgewichtsgrößen substrahieren.
Wir erhalten:

\begin{align*}
 \alpha + \beta p_{t-1} - (\alpha+\beta p^*) &= \gamma + \delta p_t - (\gamma + \delta p^*)\\
 \alpha + \beta p_{t-1} - \alpha - \beta p^* &= \gamma + \delta p_t - \gamma - \delta p^*\\
 \beta p_{t-1} - \beta p^* &= \delta p_t - \delta p^* \\
 \beta (p^* - p_{t-1}) &= \delta (p^*-p_t)\\
 \frac{\beta}{\delta}(p^*-t_{t-1}) &= (p^*-p_t)
\end{align*}

Wir definieren nun $\mathcal{A}=\frac{\beta}{\delta}$, 
$\hat{p}_{t-1}=p^*-p_{t-1}$ und $\hat{p}_t=p^*-p_t$ und bekommen:

$$\hat{p}_{t}=\mathcal{A}\hat{p}_{t-1}$$

Dieser Ausdruck gibt uns die Abweichung vom Gleichgewichtspreis in $t$ ($\hat{p}_{t}$) 
als eine Funktion der Abweichung in der Vorperiode.
Für beliebig viele Zeitschritte $t$ gilt dabei:

$$\hat{p}_{t} = \hat{p}_{0} \mathcal{A}^t$$

Nun können wir folgende drei Fälle auf Basis von $\mathcal{A}$
unterscheiden, wobei zu bedenken ist, dass durch $\mathcal{A}=\frac{\beta}{\delta}$
das Verhältnis der Preiselastizitäten des Angebots ($\epsilon_S=\beta$) 
und der Nachfrage ($\epsilon_D=\delta$) angegeben wird:

* $|\mathcal{A}|<1$: das Angebot ist elastischer als die Nachfrage

* $|\mathcal{A}|>1$: die Nachfrage ist elastischerals das Angebot 

* $|\mathcal{A}|=1$: Angebot und Nachfrage sind gleich elastisch

Die Implikationen für die Preisdynamiken können Sie unten durch Verwendung der
Shiny-App selbst herleiten.

Vorher leiten wir aber noch ein später hilfreiches Zwischenresultat her, mit dem
wir den Preis in einer beliebigen Zeitperiode berechnen können. 
Wir wissen von oben, dass:

$$\hat{p}_{t} = \hat{p}_{0} \mathcal{A}^t$$

Da $\hat{p}_t=p^*-p_t$ gilt:

$$p^*-p_t = \hat{p}_{0} \mathcal{A}^t$$
$$-p_t = \hat{p}_{0} \mathcal{A}^t-p^*$$

$$p_t = p^* - \mathcal{A}^t\hat{p}_{0}$$

Diese Formel wird später bei der Simulation hilfreich.

# Implementierung in R

## Kernmechanismen

In diesem Beispiel arbeiten wir wie oben mit klassischen linearen Angebots- und
Nachfragekurven. 
Beachten Sie dabei, dass die Steigungsparameter hier gleichzeitig die
Preiselastizitäten von Angebot und Nachfrage darstellen.

```{r}
supply_func <- function(p, intercept_s, slope_s){
  intercept_s + slope_s * p
}

demand_func <- function(p, intercept_d, slope_d){
  intercept_d + slope_d * p
}
```

Zudem definieren wir auch noch inverse Angebots- und Nachfragefunktionen, 
die uns für eine gegebene Menge den entsprechenden Preis angeben:

```{r}
supply_func_inv <- function(q, intercept_s, slope_s){
  (q - intercept_s) / slope_s
}

demand_func_inv <- function(q, intercept_d, slope_d){
  (q-intercept_d) / slope_d
}
```


Betrachten wir ein Beispiel Angebots-Nachfrage-Diagramm mit folgenden
Parametern:

```{r}
intercept_angebot <- -0.5
intercept_nachfrage <- 5.0
slope_angebot <- 0.6
slope_nachfrage <- -0.7
```

Wir definieren vorher noch eine Hilfsfunktion zum plotten:
```{r}
make_supply_demand_plot <- function(price_range, 
                                    intercept_nachfrage, intercept_angebot, 
                                    slope_nachfrage, slope_angebot){
  demand <-demand_func(
    price_range, 
    intercept_d = intercept_nachfrage, 
    slope_d = slope_nachfrage)
  
  supply <-supply_func(price_range, 
                       intercept_s = intercept_angebot, 
                       slope_s = slope_angebot)
  
  demand_supply_data <- tibble(
    Nachfrage=demand, Angebot=supply, Preis=price_range, Menge=price_range)
  
  ggplot(data=demand_supply_data,
         mapping=aes(x=Preis)) +
    geom_line(aes(x=Preis, y=Nachfrage, color="Nachfrage"), 
              key_glyph = draw_key_rect) +
    geom_line(aes(x=Preis, y=Angebot, color="Angebot"),
              key_glyph = draw_key_rect) +
    xlab("Preis") + ylab("Menge") +
    coord_cartesian(ylim = c(0, 8)) +
    scale_color_manual(values = c(col_1, col_2)) +
    ggtitle("Angebot und Nachfrage im Cobweb-Modell") +
    theme_bw() + 
    theme(panel.border = element_blank(), 
          axis.line = element_line(), 
          legend.title = element_blank())
  }

```

Nun können wir derlei Abbildungen leichter erstellen:

```{r}
make_supply_demand_plot(seq(0, 10, 0.1), 
                        intercept_nachfrage, intercept_angebot,
                        slope_nachfrage, slope_angebot)
```

Strikt genommen sehen wir hier nur die *langfristige* Angebotskurve.
Denn aus den oben beschriebenen Gleichungen ergibt sich ja, dass das Angebot
im Bezug auf $p_t$ *vollkommen unelastisch* ist. Die Anbieter können auf 
Preisänderungen in der aktuellen Periode in diesem Modell ja gar nicht reagieren.
Erst in der nächsten Runde ist eine Reaktion möglich. Daher wäre, wenn wir
die x-Achse in der Abbildung als $p_t$ interpretieren, eine vertikale 
Angebotskurve passender. Wir können das Diagram also entweder als Beschreibung
der langfristigen Situation im Gleichgewicht betrachten, oder aber - besser - wir 
beachten, dass für das Angebot die x-Achse den Preis in $t-1$, für die Nachfrage 
aber den Preis in $t$ angibt. 
Letztere Interpretation macht es weiter unten leichter die Anpassungsdynamiken 
zu visualisieren.

Um die Preisdynamiken zu visualisieren schreiben wir eine Funktion, die $p_{t+1}$
aus $p_t$ berechnet. Dazu verwenden wir das in Abschnitt 2 hergeleitete Resultat
$p_t = p^* - \mathcal{A}^t\hat{p}_{0}$:

```{r}
price_func <- function(p_0, intercept_demand, slope_demand, 
                       intercept_supply, slope_supply, 
                       timesteps){
  p_eq <- (intercept_supply-intercept_demand)/(slope_demand-slope_supply)
  p_t <- p_eq - (slope_supply/slope_demand)**timesteps * (p_eq-p_0)
  return(p_t)
}
```

Nun können wir recht einfach unterschiedliche Fälle vergleichen und untersuchen
wie die Konvergenzeigenschaften von den relativen Steigungen
der Angebots- und Nachfragefunktion abhängen, also des relativen
Preiselastizitäten, so wie im zweiten Abschnitt beschrieben.
Dazu simulieren wir zunächst die entsprechenden Daten:

```{r}
p_init <- 2.5
intercept_angebot <- -0.5
intercept_nachfrage <- 5.0
slope_angebot <- 0.3
slope_nachfrage_small <- -0.2
slope_nachfrage_med <- -0.3
slope_nachfrage_large <- -0.4

t_input <- seq(0, 20)

p_dynamics_d_greater <- price_func(
  p_init, intercept_nachfrage, slope_nachfrage_large,
  intercept_angebot, slope_angebot, t_input)

p_dynamics_d_smaller <- price_func(
  p_init, intercept_nachfrage, slope_nachfrage_small,
  intercept_angebot, slope_angebot, t_input)

p_dynamics_equal <- price_func(
  p_init, intercept_nachfrage, slope_nachfrage_med,
  intercept_angebot, slope_angebot, t_input)

demand_supply_dynamics <- tibble(
  Zeit=t_input,
  Preisdynamik1=p_dynamics_d_greater, 
  Preisdynamik2=p_dynamics_d_smaller,
  Preisdynamik3=p_dynamics_equal)
```

Der Einfachheit halber definieren wir zudem folgende Hilfsfunktion für die 
dynamische Abbildung:

```{r}
get_dyn_ggplot <- function(data, y_val){
  ggplot(data, aes_string(x="Zeit", y=y_val)) +
  geom_line(color=col_3, alpha=0.85) + 
  geom_point(color=col_3, alpha=0.5) +
  ylab("Preis") +
  theme_bw() +
  theme(panel.border = element_blank(), 
                           axis.line = element_line(), 
                           legend.title = element_blank())
}
```

Mit diesen Funktionen kann nun eine Übersicht über die verschiedenen Fälle
im Cobweb Modell erstellt werden. Da es sich dabei aber um Ihre Aufgabe im
Rahmen der technischen Fingerübungen handelt wird auf die Ergebnisse hier nicht
mehr eingegangen. 
Im Folgenden wird der Anpassungsmechanismus für ein konkretes Beispiel noch 
einmal Stück für Stück erläutert.
Diese Beschreibung ist optional und richtet sich an Leser\*innen, die ein noch
tieferes Verständnis der zugrundeliegenden Mechanismen des Modells wünschen.

## Zusammenfassende Beschreibung des Anpassungsalgorithmus

Im Folgenden soll noch einmal zusammengefasst werden wie der Anpassungsprozess
im Cobweb-Modell stattfindet. 
Dazu gehen wir davon aus, dass $p_0\neq p^*$ und nehmen folgende 
Beispielparameter an:

```{r}
p_init <- 2.5
intercept_angebot <- -0.5
intercept_nachfrage <- 5.0
slope_angebot <- 0.6
slope_nachfrage <- -0.7
```

1. Als erstes müssen die Anbieter entscheiden, welche Menge Sie produzieren 
möchten. Diese Menge bestimmt sich nach $p_0$, der aber nicht Ergebnis eines 
Aushandlungsprozesses zwischen Angebot und Nachfrage ist, sondern von der 
Angebotsseite angenommen wurde. Denn bislang haben ja noch keine 
Marktinteraktionen stattgefunden. Dennoch müssen die Produzenten 
entscheiden wie viel sie produzieren sollen. Alternativ können wir annehmen,
dass $p_0$ der Gleichgewichtspreis aus vergangenen Interaktionen ist, seitdem
aber ein exogener Angebots- oder Nachfrageschock eingetreten ist.
In jedem Fall ist diese angebotene Menge bei unserer Parametrisierung gegeben 
durch:

```{r}
q_s_1 <- supply_func(p_init, intercept_angebot, slope_angebot)
q_s_1
```

da 

$$-0.5 + 0.6\cdot 2.5 = 1.0$$

2. Nun sind wir in der eigentlichen ersten Runde. Die Nachfrager würden bei 
$p_0$ gerne die folgende Menge des Gutes erwerben:

```{r}
q_d_1_hyp <- demand_func(p_init, intercept_nachfrage, slope_nachfrage)
q_d_1_hyp
```

da 

$$5.0 - 0.4\cdot 2.5 = 4$$

Es gibt also ein Unterangebot! In dieser Situation kann nur `r round(q_s_1, 2)`
Einheit gehandelt werden! Zu welchem Preis wird diese Menge gehandelt?
Dazu betrachten wir die inverse Nachfragefunktion:

```{r}
p_d_1 <- demand_func_inv(q_s_1, intercept_nachfrage, slope_nachfrage)
p_d_1
```

Hier findet der Handel jedoch zu einem Preis von
$p_1=$ `r round(p_d_1, 2)` statt, da in der aktuellen Situation nur die kaufkräftigsten 
Nachfrager zum Zuge kommen und der markträumende Preis für ein Angebot von 
`r round(q_s_1, 2)` Einheit `r round(p_d_1, 2)` beträgt. 
Diese Situation ist in folgender Abbildung dargestellt:

```{r, warning=FALSE, message=FALSE, echo=FALSE}
p_range <- seq(0, 10, 0.1)
situation_t1 <- make_supply_demand_plot(
  p_range, intercept_nachfrage, 
  intercept_angebot,
  slope_nachfrage, slope_angebot) +
  coord_cartesian(xlim = c(0, 10), ylim = c(0,10))  + 
  ggtitle(TeX("Situation beim dem ersten Zeitschritt")) +
  geom_segment(aes(x = -Inf, xend = p_init, 
                   y = q_s_1, yend= q_s_1), color=col_1, linetype=2) +
  geom_segment(aes(x = p_init, xend = p_init, 
                   y = -Inf, yend= q_s_1), color=col_1, linetype=2) +
  geom_point(aes(x=p_init, y=q_s_1), color=col_1) +
  geom_segment(aes(x = p_d_1, xend = p_d_1, 
                   y = -Inf, yend= q_s_1), color=col_2, linetype=3) +
  geom_segment(aes(x = -Inf, xend = p_d_1, 
                   y =q_s_1, yend= q_s_1), color=col_2, linetype=3) +
  geom_point(aes(x=p_d_1, y=q_s_1), color=col_2) +
  annotate(geom = "text", label = TeX("$p_0$"), x = p_init+0.5, y=0.4) +
  annotate(geom = "text", label = TeX("$p_1$"), x = p_d_1+0.5, y=0.15) +
  annotate(geom = "text", label = TeX("$q_1$"), x = 0.15, y=q_s_1+0.75) +
  annotate(
    geom = "curve", x = p_init+0.325, y = 0.15, 
    xend = p_init, yend = -0.5, 
    curvature = 0, arrow = arrow(length = unit(2, "mm"))
  ) +
  annotate(
    geom = "curve", x = p_d_1+0.325, y = 0.15, 
    xend = p_d_1, yend = -0.5, 
    curvature = 0, arrow = arrow(length = unit(2, "mm"))
  ) +
  annotate(
    geom = "curve", x = 0.0, y = q_s_1+0.5, 
    xend = -0.5, yend = q_s_1, 
    curvature = 0, arrow = arrow(length = unit(2, "mm"))
  )
situation_t1
```

3. Die Produzenten entscheiden jetzt was sie nächste Runde produzieren sollen.
Da diesmal der Marktpreis `r round(p_d_1, 2)` betrug und das Angebot in $t+1$ auf Basis
von $p_t$ gebildet wird, berechnen wir die Angebotsmenge in $t_2$ folgendermaßen:

```{r}
q_s_2 <- supply_func(p_d_1, intercept_angebot, slope_angebot)
q_s_2
```


4. Die Produzenten haben sich entschieden $q_2=$ `r round(q_s_2, 2)` Einheiten
anzubieten. Was ist der Preis, bei dem der Markt in diesem Fall geräumt wird? 
Dazu betrachten wir den Preis, den die Nachfrager bereit sind, für eine solche 
Angebotsmenge zu zahlen:

```{r}
p_d_2 <- demand_func_inv(q_s_2, intercept_nachfrage, slope_nachfrage)
p_d_2
```

Es kommt also zu Handel zum Preis von `r round(p_d_2, 2)`.
Grafisch sieht die Sache so aus:

```{r, warning=FALSE, message=FALSE, echo=FALSE}
p_range <- seq(0, 10, 0.1)
situation_t2 <- make_supply_demand_plot(
  p_range, intercept_nachfrage, 
  intercept_angebot,
  slope_nachfrage, slope_angebot) +
  coord_cartesian(xlim = c(0, 10), ylim = c(0,10))  + 
  ggtitle(TeX("Situation beim dem zweiten Zeitschritt")) +
  geom_segment(aes(x = -Inf, xend = p_d_1, 
                   y = q_s_2, yend= q_s_2), color=col_1, linetype=2) +
  geom_segment(aes(x = p_d_1, xend = p_d_1, 
                   y = -Inf, yend= q_s_2), color=col_1, linetype=2) +
  geom_point(aes(x=p_d_1, y=q_s_2), color=col_1) +
  geom_segment(aes(x = p_d_2, xend = p_d_2, 
                   y = -Inf, yend= q_s_2), color=col_2, linetype=3) +
  geom_segment(aes(x = -Inf, xend = p_d_2, 
                   y =q_s_2, yend= q_s_2), color=col_2, linetype=3) +
  geom_point(aes(x=p_d_2, y=q_s_2), color=col_2) +
  annotate(geom = "text", label = TeX("$p_1$"), x = p_d_1+0.5, y=0.4) +
  annotate(geom = "text", label = TeX("$p_2$"), x = p_d_2+0.5, y=0.15) +
  annotate(geom = "text", label = TeX("$q_2$"), x = 0.15, y=q_s_2+0.75) +
  annotate(
    geom = "curve", x = p_d_2+0.325, y = 0.15, 
    xend = p_d_2, yend = -0.5, 
    curvature = 0, arrow = arrow(length = unit(2, "mm"))
  ) +
  annotate(
    geom = "curve", x = p_d_1+0.325, y = 0.15, 
    xend = p_d_1, yend = -0.5, 
    curvature = 0, arrow = arrow(length = unit(2, "mm"))
  ) +
  annotate(
    geom = "curve", x = 0.0, y = q_s_2+0.5, 
    xend = -0.5, yend = q_s_2, 
    curvature = 0, arrow = arrow(length = unit(2, "mm"))
  )
situation_t2
```

5. Nun entscheiden die Anbieter wieder welche Menge in der nächsten Runde
anzubieten ist. Dafür legen sie diesmal natürlich $p=$ `r round(p_d_2, 2)` zugrunde, 
sodass sich die folgende Angebotsmenge ergibt:

```{r}
q_s_3 <- supply_func(p_d_2, intercept_angebot, slope_angebot)
q_s_3
```

```{r, echo=FALSE}
p_eq <- (intercept_angebot-intercept_nachfrage)/(slope_nachfrage-slope_angebot)
q_eq <- demand_func(p_eq, intercept_nachfrage, slope_nachfrage)
```

6. So geht es nun immer weiter bis wir irgendwann bei einerm Marktpreis von
$p=$ `r round(p_eq, 2)` und einer Handelsmenge von $q=$ `r round(q_eq, 2)` landen. 
Wir sehen, dass sich diese Preis-Mengen-Kombination *selbst reproduziert*: 

```{r}
p_eq <- (intercept_angebot-intercept_nachfrage)/(slope_nachfrage-slope_angebot)
q_d <- demand_func(p_eq, intercept_nachfrage, slope_nachfrage)
q_s <- supply_func(p_eq, intercept_angebot, slope_angebot)
print(paste0("Nachfrage bei p*: ", q_d))
print(paste0("Angebot bei p*: ", q_s))
p_d <- demand_func_inv(q_s, intercept_nachfrage, slope_nachfrage)
p_s <- supply_func_inv(q_s, intercept_angebot, slope_angebot)
print(paste0("Preis bei dem q* nachgefragt wird: ", p_d))
print(paste0("Preis bei dem q* angeboten wird: ", p_s))
```

Das bedeutet, dass wir in unserem Fall
schlussendlich bei der *Gleichgewichtsmenge* und dem 
*Gleichgewichtspreis* angekommen sind. 
Die folgende Abbildung illustriert hier noch einmal den gesamten 
Prozess:

```{r, echo=FALSE}
t_steps <- 50
p_s <- c(p_init, rep(NA, t_steps))
q_s <- rep(NA, t_steps)
p_d <- rep(NA, t_steps)
q_d <- rep(NA, t_steps)

q_s[1] <- supply_func(p_init, intercept_angebot, slope_angebot)
p_d[1] <- demand_func_inv(q_s[1], intercept_nachfrage, slope_nachfrage)
for (i in 2:t_steps){
  q_s[i] <- supply_func(p_d[i-1], intercept_angebot, slope_angebot)
  p_d[i] <- demand_func_inv(q_s[i], intercept_nachfrage, slope_nachfrage)
}
```


```{r, message=FALSE, warning=FALSE, echo=FALSE}
situation_teq <- make_supply_demand_plot(
  p_range, intercept_nachfrage, 
  intercept_angebot,
  slope_nachfrage, slope_angebot) +
  coord_cartesian(xlim = c(0, 10), ylim = c(0,10))  + 
  ggtitle(TeX("Anpassungsdynamik")) 

ad_round <- function(plot_, nb_){
  plot_ +
    geom_segment(
      aes(x = p_d[nb_], xend = p_d[nb_+1], y =q_s[nb_+1], yend= q_s[nb_+1]), 
      color=col_4, linetype=2) + # oben 
  geom_segment(
    aes(x = p_d[nb_], xend = p_d[nb_], y =q_s[nb_], yend= q_s[nb_+1]), 
    color=col_4, linetype=2) + # rechts
  geom_segment(
    aes(x = p_d[nb_+1], xend = p_d[nb_+2], y =q_s[nb_+2], yend= q_s[nb_+2]), 
    color=col_4, linetype=2) + # unten
  geom_segment(
    aes(x = p_d[nb_+1], xend = p_d[nb_+1], y =q_s[nb_+1], yend= q_s[nb_+2]), 
    color=col_4, linetype=2) #  + # links
}

situation_teq <- ad_round(situation_teq, 1)
situation_teq <- ad_round(situation_teq, 2)
situation_teq <- ad_round(situation_teq, 3)
situation_teq <- ad_round(situation_teq, 4)
situation_teq <- ad_round(situation_teq, 5)
situation_teq <- ad_round(situation_teq, 6)
situation_teq <- ad_round(situation_teq, 7)
situation_teq <- ad_round(situation_teq, 8)
situation_teq <- ad_round(situation_teq, 9)
situation_teq <- ad_round(situation_teq, 10)
situation_teq <- ad_round(situation_teq, 11)
situation_teq <- ad_round(situation_teq, 12)
```

```{r, echo=FALSE}
situation_teq
```

In anderen Konstellationen wäre eine solche Konvergenz unter 
Umständen nicht zu erwarten. Sie können verschiedene Beispiele
dabei gerne mit konkreten Zahlenbeispielen selbst durchrechnen, bzw. mit der 
Shiny-App experimentieren.
